【裁判字號】    97,交聲,842
【裁判日期】    970805
【裁判案由】    違反道路交通管理處罰條例聲明異議
【裁判全文】
臺灣臺北地方法院交通事件裁定         97年度交聲字第842號
原處分機關  臺北市交通事件裁決所
異議人即
受處分人    甲○○
上列異議人即受處分人因違反道路交通管理處罰條例案件，對於
臺北市交通事件裁決所中華民國97年3月5日所為之處分（原處分
案號：北市裁三字第裁22-AEW052719號），聲明異議，本院裁定
如下：
    主      文
異議駁回。
    理      由
一、按汽車駕駛人，駕駛汽車經測試檢定有下列情形之一者，處
    新臺幣（下同）1萬5千元以上6萬元以下罰鍰，並當場移置
    保管該汽車及吊扣其駕駛執照一年；因而肇事致人受傷者，
    並吊扣其駕駛執照二年；致人重傷或死亡者，吊銷其駕駛執
    照，並不得再考領：一、酒精濃度超過規定標準。二、吸食
    毒品、迷幻藥、麻醉藥品及其相類似之管制藥品。汽車駕駛
    人拒絕接受第一項測試之檢定者，處6萬元罰鍰，並當場移
    置保管該汽車及吊銷該駕駛執照；如肇事致人重傷或死亡者
    ，吊銷該駕駛執照，並不得再考領。道路交通管理處罰條例
    第35條第1項、第4項定有明文。次按汽車駕駛人，曾依第35
    條第4項前段規定吊銷駕駛執照者，三年內不得考領駕駛執
    照，同條例第67條第2項亦規定甚明。是若汽車駕駛人拒絕
    接受酒精濃度測試之檢定，經主管機關調查後仍認定前揭違
    規行為屬實者，依違反道路交通管理事件統一裁罰基準及處
    理細則（下稱處理細則）第44條第1項及違反道路交通管理
    事件統一裁罰基準表（下稱基準表）之規定，應對該駕駛人
    處以6萬元之罰鍰，並吊銷其駕駛執照，且三年內不得考領
    駕駛執照。
二、本件異議人即受處分人甲○○於民國96年12月26日凌晨4時
    許，在臺北市○○區○○路170號前，經臺北市政府警察局
    交通警察大隊中山分隊警員乙○○以其具有「拒絕酒精濃度
    測試」之違規行為為由（駕駛之車輛為車號6755-QD之自小
    客車），依違反道路交通管理處罰條例第35條第4項規定舉
    發，經原處分機關調查結果，仍認受處分人確有「拒絕接受
    酒精濃度測試之檢定」之違規事實，乃依道路交通管理處罰
    條例第35條第4項、處理細則第44條第1項及基準表等規定，
    於97年3月5日以北市裁三字第裁22-AEW052719號裁決書裁處
    受處分人罰鍰6萬元並吊銷駕駛執照，3年內禁考在案。上開
    各情，有臺北市政府警察局舉發違反道路交通管理事件通知
    單及原裁決書在卷可稽。
三、受處分人聲明異議意旨略以：伊當日開車至吉林路停好車後
    ，警察即過來告知伊在民生東路及吉林路口紅燈右轉，並要
    求出示行照及駕照，伊因為尿急，就直接走到旁邊巷子去小
    便，小解後警察詢問有無喝酒，伊回答有喝一點，警察就直
    接交付紅單，當時未仔細看罰單內容，回到家後才發現遭警
    方以拒絕酒測舉發，然伊從未拒絕接受酒測，警察亦未曾要
    求伊配合酒測，為此聲明異議，請求撤銷原處分等語。
四、經查：受處分人駕駛汽車拒絕接受酒精濃度測試之事實，業
    據證人即舉發本件違規之臺北市政府警察局交通警察大隊中
    山分隊警員乙○○於本院具結證稱：當天我在吉林路附近巡
    邏，看到受處分人違反禁止左轉的標誌，從民生東路違規左
    轉吉林路，我就上前攔檢，他下車之後，我們就發現受處分
    人有酒味，受處分人有拿證件給我們查看，但是不願意接受
    酒測，我們在現場僵持大約20、30分鐘，我們有明確告知他
    應該接受酒測，次數大約有二、三次，受處分人一直都不願
    意接受酒測，所以我們就開立這張拒絕酒測的紅單，我們有
    依法暫時移置他的車輛，並且告知他的權利，我們交付罰單
    及車輛移置保管單給受處分人之後，受處分人就自己離開現
    場；受處分人當時有到旁邊的騎樓小便，我們一直看著他，
    他小便完之後，有回到原來的地方，當天我們攔下受處分人
    後，就進行全程錄影，受處分人是處於爛醉的狀態，我們確
    實有告知他要接受酒測，請他接受酒測時間長達20、30分鐘
    ，我一開始是看到受處分人是從松江路紅燈右轉民生東路，
    我們追上去時，又看到受處分人從民生東路違規左轉吉林路
    等語明確（見本院97年6月5日訊問筆錄）。又經勘驗證人乙
    ○○當庭提出之錄影光碟二片，其中一片光碟時間1分46秒
    時，受處分人拒絕接受酒測；光碟時間2分17秒時，受處分
    人往畫面左方移動，走入巷內上廁所；光碟時間3分30秒時
    ，中山交通分隊交通警員李俊豪請受處分人接受酒測，為受
    處分人拒絕；光碟時間9分1秒時，警員李俊豪第二次請受處
    分人接受酒測，仍遭拒絕。另片光碟經勘驗結果，光碟時間
    2分51秒時，警員李俊豪第三次請受處分人接受酒測，受處
    分人仍予拒絕。上開各情，有本院97年6月17日勘驗筆錄在
    卷可稽。足見受處分人當時確有酒意，且經警員三度要求其
    配合酒測均遭拒絕，自屬違反道路交通管理處罰條例第35條
    第4項規定。查酒後駕車之行為人，其肇事機率遠高於一般
    正常駕駛人，對於其他用路人之生命、身體及財產安全危害
    甚鉅，一旦因酒駕肇事發生不幸，往往造成他人家庭破碎，
    屆時遺憾、後悔均已莫及，政府亦一再宣導要求民眾酒後不
    開車，詎受處分人非僅酒後駕車、拒絕酒測，接獲處罰裁決
    後更昧於事實，任意否認拒絕酒測，辯稱未被警方告知配合
    酒測即遭舉發云云，核屬事後規避卸責之詞；其任意聲明異
    議，致舉發員警必須排除其他勤務到庭作證，更屬耗費司法
    資源，實非足取，併此敘明。
五、綜上所述，受處分人確有汽車駕駛人拒絕接受酒精濃度測試
    之檢定之違規行為，從而原處分機關依道路交通管理處罰條
    例第35條第4項、處理細則第44條第1項暨基準表之規定，裁
    處受處分人罰鍰6萬元，並吊銷駕駛執照（依法3年內不得考
    領），核屬正確無誤。本件受處分人之異議為無理由，自應
    裁定將其異議駁回。
據上論斷，應依道路交通案件處理辦法第19條，裁定如主文。
中    華    民    國    97    年    8     月    5     日
                  交通法庭法  官  林庚棟
以上正本證明與原本無異。
如不服本裁定，應於送達後5日內向本院提出抗告狀。
                          書記官  殷玉芬
中    華    民    國    97    年    8     月    6     日


司法院資訊處製作；財團法人民間司法改革基金會備份。
